臺灣高等法院臺中分院刑事判決　　　　94年度上訴字第1197號
上　訴　人　臺灣彰化地方法院檢察署檢察官
上　訴　人
即　被　告　乙○○
　　　　　　　　　　○弄七五號
上列上訴人等因被告違反毒品危害防制條例案件，不服臺灣彰化
地方法院94年度訴字第502號中華民國94年4月25日第一審判決（
起訴案號：臺灣彰化地方法院檢察署94年度毒偵字第903號，併
辦案號：臺灣彰化地方法院檢察署94年度毒偵字第2042號），提
起上訴，本院判決如下：
    主  　文
原判決撤銷。
乙○○連續施用第一級毒品，累犯，處有期徒刑拾月，扣案之第
一級毒品海洛因壹小包含袋重零點陸公克沒收銷燬之，扣案之注
射針筒壹支沒收。
    事　　實
一、乙○○前於民國（下同）八十六年間，因違反槍砲彈藥刀械
    管制條例案件，經臺灣臺中地方法院以八十六年度訴字第二
    八九二號，判處有期徒刑一年六月，上訴後，經本院以八十
    七年度上訴字第九一三號，上訴駁回，再經上訴後，由最高
    法院以八十七年度臺上字第三一七八號，上訴駁回確定，入
    監執行後，於八十九年二月三日縮短刑期假釋付保護管束出
    監，於同年三月二十四日假釋期滿未經撤銷，以已執行完畢
    論。其於九十二年間，又因施用毒品案件，經臺灣彰化地方
    法院以九十二年度毒聲字第二一九四號裁定，送觀察勒戒後
    ，認有繼續施用毒品之傾向，再經該院以九十二年度毒聲字
    第二四一三號裁定，經抗告後，由本院以九十二年度毒抗字
    第一０三六號裁定駁回抗告確定，令入戒治處所施以強制戒
    治，戒治滿三個月後，成效經評定合格，經臺灣彰化地方法
    院以九十三年度毒聲字第四八六號裁定停止戒治，所餘期間
    付保護管束，業於九十三年十一月二十七日保護管束期滿，
    強制戒治執行完畢。詎其未能戒除毒癮，在上開強制戒治處
    分執行完畢後五年內，又基於施用第一級毒品海洛因之概括
    犯意，自九十三年十一月二十七日保護管束期滿後某日起（
    起訴書誤載為九十三年十一月初某日），至九十四年四月二
    十四日十八時左右止，在彰化縣員林鎮○○路某加油站廁所
    內、彰化縣員林鎮○○路旁田野間、彰化縣大村鄉○○路等
    處，以將第一級毒品海洛因置入其所有針筒內注射之方式，
    連續施用第一級毒品海洛因多次。嗣於九十四年二月六日十
    三時十分左右，經警持搜索票至其位於彰化縣員林鎮○○路
    ○段三七二巷一五０弄七五號住處搜索，當場查獲乙○○及
    其友人謝國斌，並扣得乙○○所有供其預備施用海洛因之注
    射針筒一支，及謝國斌持有與本案無關之注射針筒一支。經
    警對乙○○採尿後送驗，確呈嗎啡陽性反應，始查悉上情；
    又於九十四年四月二十七日十三時二十分左右，為警在彰化
    縣大村鄉○○村○○路一之三五號土地公廟前查獲，並扣得
    其所有之第一級毒品海洛因一小包含袋重零點六公克。
二、案經彰化縣警察局員林分局報請臺灣彰化地方法院檢察署檢
    察官偵查起訴及移送併辦。
    理　　由
一、上訴人即被告（下稱被告）乙○○於本院審理中經合法傳喚
    雖未到庭，然其於警詢、檢察官偵查及原審法院審理中，對
    於上開事實均坦承不諱，又其為警查獲後，分別經警採其尿
    液送請檢驗結果，均檢出嗎啡陽性反應，此有彰化縣衛生局
    九十四年二月二十一日煙檢字第九四Ｏ七八Ｏ號、九十四年
    五月九日煙檢字第九四一八三四號煙毒尿液檢驗成績書各一
    紙在卷可查，此外扣案之第一級毒品海洛因一小包含袋重零
    點六公克經初步檢驗結果，確呈嗎啡、海洛因反應，並有彰
    化縣警察局員林分局查獲毒品危害防制條例毒品初步檢驗報
    告單一紙附卷可稽，復有被告所有供預備施用海洛因所用之
    注射針筒一支扣案可資佐證，足見被告自白其有施用第一級
    毒品海洛因犯行部分確與事實相符，可堪採信。又被告前於
    九十二年間，又因施用毒品案件，經臺灣彰化地方法院以九
    十二年度毒聲字第二一九四號裁定，送觀察勒戒後，認有繼
    續施用毒品之傾向，再經該院以九十二年度毒聲字第二四一
    三號裁定，經抗告後，由本院以九十二年度毒抗字第一０三
    六號裁定駁回抗告確定，令入戒治處所施以強制戒治，戒治
    滿三個月後，成效經評定合格，經臺灣彰化地方法院以九十
    三年度毒聲字第四八六號裁定停止戒治，所餘期間付保護管
    束，業於九十三年十一月二十七日保護管束期滿，強制戒治
    執行完畢，有臺灣彰化地方法院檢察署刑案資料查註紀錄表
    及臺灣高等法院被告前案紀錄表等件附卷可參，查毒品危害
    防制條例第二十條、第二十三條規定，簡化施用毒品之刑事
    處遇程序，僅區分初犯、五年內再犯；初犯，經觀察、勒戒
    或強制戒治，應為不起訴之處分或不付審理之裁定；觀察、
    勒戒或強制戒治執行完畢釋放後五年內再犯，即依法追訴或
    裁定交付審理。凡執行觀察、勒戒、強制戒治完畢釋放，或
    不起訴之處分，或為不付審理之裁定、免刑之判決、不付保
    護管束之裁定等裁判後，再犯施用毒品罪者，均屬再犯。本
    案被告於強制戒治執行完畢釋放後五年內再犯施用毒品罪，
    依毒品危害防制條例第二十三條第二項之規定，應依法追訴
    處罰。從而，本案事證已臻明確，被告施用第一級毒品海洛
    因之犯行堪以認定，應依法論科。
二、按海洛因係毒品危害防制條例第二條第二項第一款所定之第
    一級毒品，不得非法施用，是核被告乙○○所為，係犯毒品
    危害防制條例第十條第一項之施用第一級毒品罪。被告施用
    第一級毒品前後持有第一級毒品之低度行為，應分別為其施
    用第一級毒品之高度行為所吸收，不另論罪。被告先後多次
    施用第一級毒品海洛因之行為，時間緊接，犯罪構成要件相
    同，顯係出於概括之犯意反覆為之，均為連續犯，應依刑法
    第五十六條之規定以一罪論，並加重其刑。公訴意旨雖僅論
    及被告自九十三年十一月二十七日保護管束期滿後某日起，
    至九十四年二月五日十三時左右止，有施用第一級毒品海洛
    因之行為，然其餘未經起訴部分既經被告坦白供認，且經檢
    察官併案審理，與起訴部分，自有連續犯裁判上一罪關係，
    屬裁判上一罪，為起訴效力所及，本院自應併予審理。再查
    被告前於八十六年間，因違反槍砲彈藥刀械管制條例案件，
    經臺灣臺中地方法院以八十六年度訴字第二八九二號，判處
    有期徒刑一年六月，上訴後，經本院以八十七年度上訴字第
    九一三號，上訴駁回，再經上訴後，由最高法院以八十七年
    度臺上字第三一七八號，上訴駁回確定，入監執行後，於八
    十九年二月三日縮短刑期假釋付保護管束出監，於同年三月
    二十四日假釋期滿未經撤銷，以已執行完畢論，此有臺灣高
    等法院被告前案紀錄表及臺灣彰化地方法院檢察署刑案資料
    查註紀錄表各一份在卷足憑，其前受有期徒刑執行完畢，於
    五年內再犯本件最重本刑為有期徒刑以上之罪，為累犯，應
    依刑法第四十七條之規定加重其刑，並遞加重之。原審法院
    因認被告罪證明確，而予論科，固屬有據，然查原審未及就
    被告於九十四年二月五日後至九十四年四月二十四日十八時
    左右止之施用第一級毒品海洛因之犯行予以審理，尚有未洽
    。被告未具理由提起上訴，固無足取，然檢察官以原審有併
    案部分未及審理為由提起上訴，指摘原判決不當，則有理由
    ，自應由本院將原判決予以撤銷改判。爰審酌被告前因施用
    毒品，甫經觀察、勒戒並強制戒治執行完畢後，無視國家杜
    絕毒品之政策，猶再施用第一級毒品海洛因，情節非輕，且
    經警初次查獲後，竟仍毫無自省改過之意，猶仍施用毒品不
    輟，無視於毒品對於自身健康之戕害及國家對於杜絕毒品犯
    罪之禁令，惡性非輕，有失政府制定毒品危害防制條例之立
    法美意，本不宜寬貸，惟施用毒品者均有相當程度之成癮性
    及心理依賴性，其犯罪心態與一般刑事犯罪之本質並不相同
    ，容應以「病人」之角度為考量，及被告犯後之態度等一切
    情狀，量處如主文第二項所示之刑。扣案之第一級毒品海洛
    因一小包含袋重零點六公克，為查獲之毒品，應依毒品危害
    防制條例第十八條第一項前段規定沒收銷燬之，至扣案之注
    射針筒一支，係被告所有而供其預備施用第一級毒品海洛因
    之物，業據其於原審法院審理時供明在卷，應依刑法第三十
    八條第一項第二款規定宣告沒收。
三、被告乙○○經合法傳喚無正當理由不到庭，爰不待其陳述，
    逕行判決，附此說明。
據上論斷，應依刑事訴訟法第三百六十九條第一項前段、第三百
六十四條、第二百九十九條第一項前段、第三百七十一條，毒品
危害防制條例第十條第一項、第十八條第一項前段、第二十三條
第二項，刑法第十一條前段、第五十六條、第四十七條、第三十
八條第一項第二款，判決如主文。
本案經檢察官甲○○到庭執行職務。
中　　華　　民　　國　 94　　年　　 7 　　月　　 20   日
                 刑事第七庭  審判長法　官　林　榮　龍
                                   法　官　黃　日　隆
                                   法　官　林　宜　民
上列正本證明與原本無異。
如不服本判決應於收受送達後十日內向本院提出上訴書狀，其未
敘述上訴之理由者並得於提起上訴後十日內向本院補提理由書（
均須按他造當事人之人數附繕本）。
                                   書記官　陳　振　海
中　　華　　民　　國　　94　　年　　7 　　月　　21　　日
附錄本案論罪科刑法條
毒品危害防制條例第十條第一項
施用第一級毒品者，處六月以上五年以下有期徒刑。　　　　Ｉ
